臺灣高雄地方法院刑事判決　　　　　　95年度交易字第298號
公　訴　人　臺灣高雄地方法院檢察署檢察官
被　　　告　甲○○
選任辯護人　康進益律師
　　　　　　王國論律師
上列被告因過失致死案件，經檢察官提起公訴（95年度偵字第
5483號），嗣因被告就被訴事實為有罪之陳述，經本院合議庭裁
定由受命法官獨任依簡式審判程序審理，判決如下：
    主  文
甲○○因過失致人於死，處有期徒刑陸月，如易科罰金，以銀元
佰元即新臺幣玖佰元折算壹日，緩刑年。
    事  實
一、甲○○於民國95年2 月10日上午6 時許，持有自用小客車駕
    照駕駛車牌號碼XN- 8571號自小客車，沿高雄市○○區○○
    路由西往東方向行駛，途經援中路大學27街以東30公尺處時
    ，本應注意汽車行車速度依標誌或標線之規定，無標誌或標
    線者，行車時速不得超過50公里，並應注意車前狀況，隨時
    採取必要之安全措施，而依當時天候晴、清晨自然光線，視
    線昏暗，惟有照明、路面乾燥無缺陷、亦無障礙物、視距良
    好等情況，並無不能注意之情事，竟疏於注意及此，而貿然
    以70公里之時速超速行駛，適有蔡春雄騎乘腳踏車沿援中路
    由西往東行駛快慢車道，甲○○不慎撞擊蔡春雄腳踏車右側
    車身，致蔡春雄人車倒地，經送醫急救後仍宣告不治死亡。
    被告於肇事後，於有犯罪偵查權之機關發覺犯人前，向到場
    處理之員警表示其為肇事者而願接受裁判。
二、案經高雄市政府警察局楠梓分局報告臺灣高雄地方法院檢察
    署檢察官偵查起訴。
    理  由
一、本件被告所犯係死刑、無期徒刑、最輕本刑為3 年以上有期
    徒刑以外之罪，其於準備程序中就被訴事實為有罪之陳述，
    經法官告知簡式審判程序之旨，並聽取公訴人及被告之意見
    後，本院合議庭認宜進行簡式審判程序，依刑事訴訟法第
    273 條之1 合議裁定由受命法官獨任進行簡式審判程序，合
    先敘明。
二、上揭事實，業據被告甲○○於本院審理時坦承不諱，並經證
    人即被害人蔡春雄之子丙○○於警詢證述明確，且經證人即
    到場處理員警丁○○到庭證述明確，此外，復有臺灣高雄地
    方法院檢察署履勘筆錄、道路交通事故現場圖、交通事故調
    查報告表（一）、（二）、現場照片18紙附卷可稽，足認被
    告之自白與事實相符，應可採信。另被害人蔡春雄於95年上
    午6 時許甫自高雄市○○區○○路40巷18弄37號之家中騎乘
    腳踏車出門運動，於同日6 時許於案發地點遭被告撞擊右後
    輪倒地，有證人丙○○於警詢之證述可稽，又證人即承辦員
    警丁○○於本院審理時證述：依據事故現場第1 個掉落物是
    在距大學27街30公尺處，且有一個腳踏車產生之刮地痕7.2
    公尺，及依被害人家屬所述被害人平常出門運動之行進方向
    是從大學27街轉援中路，故而判斷被害人應係從大學27街由
    北往南方向左轉援中路，且行駛於快慢車道間，與被告同向
    等語（見本院95年8 月7 日審判筆錄第3 ～5 頁），且依道
    路交通事故現場圖及現場照片觀之，足認證人丁○○所述被
    害人蔡春雄係與被告同向而違規騎乘於援中路快慢車道間等
    情，堪予採信，公訴意旨認被害人蔡春雄係逆向行駛，尚有
    誤會。又按駕駛人汽車行車速度依標誌或標線之規定，無標
    誌或標線者，行車時速不得超過50公里，且應注意車前狀況
    ，隨時採取必要安全措施，道路交通安全規則第93條第1 項
    第1 款、第94條第3 項載有明文。本案被告既考領有普通小
    型車駕駛執照，有駕駛執照影本一份附卷足參，其對於上開
    規定應知之甚詳，駕車時本應具有前揭注意義務，並具有注
    意能力至屬甚明，又依當時天候晴、清晨自然光線，視線昏
    暗，惟有照明、路面乾燥無缺陷、亦無障礙物、視距良好等
    情況，並無不能注意之情事，有道路交通事故調查報告表（
    一）、（二）在卷可證，並無不能注意之情事，而案發當時
    視線昏暗，被告未予減速反而超速行駛，且疏未注意車前狀
    況，隨時採取必要安全措施，因而肇事，其有過失應堪認定
    。又被害人蔡春雄因本件車禍死亡，業經臺灣高雄地方法院
    檢察署檢察官督同法醫師相驗屬實，並有相驗屍體證明書、
    驗斷書、相驗照片、國軍左營醫院附設民眾診療服務處診斷
    證明書等件在卷可稽。是被告之過失行為與被害人之死亡結
    果間有相當因果關係，應屬明確。從而，本案事證已臻明確
    ，被告犯行足堪認定，應依法論科。
三、被告行為後，刑法、刑法施行法業已於94年2 月2 日、95年
    6 月14日修正公佈，並均自95年7 月1 日施行，參酌最高法
    院95年5 月23日刑事庭第8 次會議決議，應依刑法第2 條第
    1 項之規定，為新舊法比較：
（一）修正前刑法第33條第5 款規定：「罰金：1 元以上。」修
      正後該款規定「罰金：新台幣1000元以上」，是比較新舊
      法結果，以舊法較有利於行為人。
（二）易科罰金之折算標準，經適用修正前刑法第41條、修正前
      罰金罰鍰提高標準條例第2 條（現已刪除）及現行法規所
      定貨幣單位折算新臺幣條例第2 條之結果，最高得以銀元
      300 元即新臺幣900 元折算1 日，依修正後刑法第41條之
      規定，則係以新臺幣1000元、2000元或3000元折算一日，
      比較結果，自以舊法有利於被告。
（三）修正前刑法第62條原規定：「對於未發覺之罪自首而受
      裁判者，減輕其刑」，嗣後修正為：「對於未發覺之罪自
      首而受裁判者，得減輕其刑」。如依修正前之規定，凡行
      為人自首者，法院應依法減輕其刑，並無裁量空間；然修
      正後則改為法院得依情節決定是否減輕其刑，要無必須減
      輕其刑之限制。本件被告符合自首之規定，經比較修正前
      、後關於自首之規定，修正後之規定並未有利於被告。
（四）經綜合比較結果，新法對被告並非有利，應依刑法第2 條
      第1 項前段之規定，適用行為時法即修正前之刑法處斷之
      。
四、核被告所為，係犯刑法第276 條第1 項過失致人於死罪。被
    告於肇事後，犯罪未被發覺前，即於員警到達車禍現場時，
    主動向員警表示其為肇事者，並接受偵訊審判，業經證人即
    當日到場之員警丁○○證述明確，且有自首情形紀錄表1 紙
    足憑，乃對未發覺之犯罪自首而接受裁判，應依法減輕其刑
    。爰審酌被告超速駕車因而肇事致被害人蔡春雄不治死亡，
    其過失犯行所造成之損害重大，惟被害人因違規行駛於快慢
    車道間，亦有過失，被告犯後坦承犯行，並與被害人家屬達
    成和解，雖另因投保任意責任險部分經保險公司拒絕給付，
    惟尚難認被告違反和解條件，且已於本院審理時給付剩餘之
    自付額25萬元，此外被告亦無前科，素行良好，有臺灣高等
    法院被告前案紀錄表、和解書各一份在卷可按等一切情狀，
    量處如主文所示之刑，並諭知易科罰金之折算標準。末查被
    告行為後，刑法第74條緩刑規定已修正公佈施行，依最高法
    院第8 次刑事庭會議決議，本件緩刑宣告自應適用新法。爰
    審酌被告未曾因故意犯罪受有期徒刑以上刑之宣告，有臺灣
    高等法院被告前案紀錄表在卷可憑，本件被告於95年3 月2
    日即與被害人家屬達成和解，有和解書附卷為憑，雖嗣因任
    意責任險之保險理賠爭議，遲至於本院審理時始給付剩餘之
    自付額25萬元，惟尚難以此認其並無悔意。是被告因一時失
    慮，偶罹刑典，其因過失犯罪後已深表悔意，且經此教訓後
    ，當能知所警惕而無再犯之虞，故本院認為原審所宣告之刑
    ，以暫不執行為適當，爰均依修正後刑法第74條第1 項第1
    款之規定，併宣告緩刑3 年，以啟自新。
據上論斷，應依刑事訴訟法第273 條之1 第1 項、第299 條第1
項前段，刑法第2 條第1 項前段、第276 條第1 項、（修正前）
第62條前段、（修正前）第41條第1 項前段、第74條第1 項第1
款，罰金罰鍰提高標準條第第1 條前段、（廢止前）第2 條，判
決如主文。
本案經檢察官乙○○到庭執行職務。
中　　華　　民　　國　　96　　年　　1　　月　　26　　日
                  交通法庭  法　官  梁淑美
以上正本證明與原本無異。
如不服本判決，應於收受送達後10日內向本院提出上訴書狀。
中　　華　　民　　國　　96　　年　　1 　　月　　29　　日
 　　　　　　　　　　       書記官  林麗文
附錄本判決論罪之法條：
中華民國刑法第276條
（過失致死罪）
因過失致人於死者，處2 年以下有期徒刑、拘役或2 千元以下罰
金。
從事業務之人，因業務上之過失犯前項之罪者，處5 年以下有期
徒刑或拘役，得併科3 千元以下罰金。
